【裁判字號】    95,訴,636
【裁判日期】    951016
【裁判案由】    違反毒品危害防制條例
【裁判全文】
臺灣雲林地方法院刑事判決               95年度訴字第636號
公  訴  人  臺灣雲林地方法院檢察署檢察官
被      告  甲○○
                    （現在臺灣雲林第二監獄執行中）
上列被告因毒品危害防制條例案件，經檢察官提起公訴（95年度
毒偵字第973號、第1284號），於本院準備程序進行中，被告就
被訴事實為有罪之陳述，經合議庭裁定由法官一人獨任進行簡式
審判程序，判決如下：
    主      文
甲○○施用第一級毒品，處有期徒刑拾月。扣案之注射針筒支
，沒收之。
    事實及理由
一、犯罪事實
    甲○○前因施用毒品案件，經觀察、勒戒後，認無繼續施用
    毒品傾向，於民國92年11月19日執行完畢釋放。竟於觀察、
    勒戒執行完畢釋放後5年內，自94年11月15日起至95年7月5
    日止，在其雲林縣四湖鄉內湖村7鄰三塊厝14號住處，因毒
    癮難耐，遂將第一級毒品海洛因（下稱海洛因）摻水置於針
    筒內注射血管之方式，約每2天施用1次之頻率，接續施用海
    洛因多次。嗣因涉竊盜罪嫌（另案起訴），為警於95年7月6
    日上午7時許，帶同前往其上開住處時，查獲注射針筒3支；
    又於當日因該竊盜案件解送臺灣雲林看守所羈押時，經該所
    採尿送驗，檢出鴉片海洛因代謝物陽性反應，而悉上情。
二、認定犯罪事實所憑證據及理由
  (一)尿液送檢真實姓名登記簿、檢體採收紀錄表。
  (二)詮昕科技股份有限公司濫用藥物尿液檢驗報告2份。
  (三)注射針筒3支。
  (四)刑案資料查註紀錄表、全國施用毒品案件紀錄表
  (五)被告甲○○於偵查中之供述筆錄。
  (六)被告於本院審理時之自白，核與前開證據資料相符，本案事
    證明確，被告犯行堪以認定，應依法論科。
三、論罪科刑之理由：
  (一)核被告所為，係犯毒品危害防制條例第10條第1項之施用第
    一級毒品罪。
  (二)刑法第56條連續犯之規定，業於94年01月07日經立法院刪除
    ，新修正刑法於95年07月01日施行，本案被告施用毒品期間
    橫跨修正前後規定，依上開刪除連續犯規定之立法說明，連
    續犯之規定廢除後，對於部分習慣犯，例如吸毒等犯罪，是
    否會因適用數罪併罰而使刑罰過重產生不合理之現象一節，
    在實務運用上應可參考德、日等國之經驗，委由學界及實務
    以補充解釋之方式，發展接續犯之概念，對於合乎「接續犯
    」或「包括的一罪」之情形，認為構成單一之犯罪，以限縮
    數罪併罰之範圍，用以解決上述問題。又接續犯係指如數行
    為於同時同地或密切接近之時地實施，侵害同一之法益，各
    行為之獨立性極為薄弱，依一般社會健全觀念，在時間差距
    上，難以強行分開，在刑法評價上，以視為數個舉動之接續
    施行，合為包括之一行為予以評價，較為合理，而為包括之
    一罪，最高法院86年臺上字第3295號判例意旨參照。則接續
    犯乃行為人主觀上出於一犯罪決意，在時間空間密接之情況
    下，出於數個自然行為，而持續侵害同一法益之犯罪，其特
    徵在於每個行為原即足獨立成罪，即其所實現之構成要件並
    非預定須實施數次行為始足成罪，然由於自數行為完成後逆
    溯觀察之結果，各該行為於時空密接之情況下，顯然於評價
    上喪失其獨立性，遂將各該行為全體包括地斷為一罪，此與
    集合犯乃立法者於架構構成要件行為時，原即將多數同種行
    為之反覆實施預定於內，從而，實施1 次固仍足以成罪，縱
    使於同一意思下多次反覆實施，亦僅包括地成立一罪，如收
    集犯、散布犯、常業犯之概念，尚有不同。依上開立法說明
    ，對於習慣犯者，立法者鼓勵以接續犯之概念認定被告之罪
    數，以避免數罪併罰之過苛。經查，本案被告自94年11月15
    日起至95年7 月5 日止，皆因毒癮難耐，同在其雲林縣四湖
    鄉內湖村7 鄰三塊厝14號住處，每2 天即施用1 次海洛因，
    業據被告供承在卷，顯見被告多次施用海洛因時間密切接近
    ，地點相同，皆基於施用毒品之慣常習性反覆所為，已施用
    海洛因成癮，具有施用海洛因之習慣，屬習慣犯，各行為間
    之獨立性極為薄弱，難以強行分開，揆諸前開說明，因刑法
    已刪除連續犯規定，宜認定為接續犯行，是被告之行為終止
    時即95年7 月5 日，既在95年7 月1 日新修正施行刑法後，
    即無新舊法比較之問題，爰逕依修正後之現行刑法，認定被
    告係犯接續施用第一級毒品罪。至公訴意旨認此為包括一罪
    之集合犯，尚無所據，自有未洽。
  (三)爰審酌被告前有毒品、竊盜等多項前科，有臺灣高等法院被
    告前案紀錄表1份可佐，可見被告素行不佳，且被告亦自承
    竊盜犯行係因施用毒品所致，堪認被告已因毒癮造成社會之
    危害，實須藉由監獄管理單位，施予矯正，以期收教化之功
    能，兼衡其犯後坦承犯行，有誠心悔悟並表明希藉此執行而
    戒去毒癮，另本次再犯施用毒品案件距觀察、勒戒執行完畢
    之日即92年11月19日，已約2年，及其智識、家庭狀況等一
    切情狀，量處如主文所示之刑。
  (四)扣案之注射針筒3支，為被告所有，並供被告以之注射所欲
    施用海洛因所用，業據被告供承在卷，爰依刑法第38條第1
    項第2款之規定宣告沒收。至從刑附屬於主刑，除法律有特
    別規定者外，依主刑所適用之法律，最高法院95年度第8次
    刑事庭會議決議參照，則本案既無新舊法比較問題，而應適
    用新修正之刑法，有如前述，則沒收之規定，自應適用新修
    正之刑法，附此敘明。
四、應適用之法律：
  (一)刑事訴訟法第273條之1第1項、第299條第1項前段。
  (二)毒品危害防制條例第10條第1項。
  (三)刑法第11條前段、第38條第1項第2款。
本案經檢察官黃楹榆到庭執行職務。
中    華    民    國    95    年    10    月    16    日
                  刑事第五庭  法  官  藍家偉
以上正本證明與原本無異。
如不服本判決，應於判決收受後10日內，向本院提出上訴狀（須
附繕本）。
                              書記官  徐基典
中    華    民    國    95    年    10    月    16    日
附錄本案論罪科刑法條全文：
毒品危害防制條例第10條：
施用第一級毒品者，處六月以上五年以下有期徒刑。
施用第二級毒品者，處三年以下有期徒刑。


司法院資訊處製作；財團法人民間司法改革基金會備份。
